# (APPENDIX) Bijlagen {-} 


# Varianten {#varianten}

Voor de berekeningen van de zeespiegel zijn de volgende varianten doorgerekend:

```{r prepareDataVarianten, eval=F}

require(tidyverse)
require(scales)
stations <- read_csv("../../data/deltares/results/variants/stations.csv")
series <- read_csv("../../data/deltares/results/variants/series.csv")
fits <- read_csv("../../data/deltares/results/variants/fits.csv")
predictions <- read_csv("c:\\Users\\stolte\\Downloads\\dutch-sea-level-monitor-predictions-2022-12-8.csv")

fitstyle =   theme_light() %+replace%
    theme(
      axis.text.x = element_text(angle = 45, vjust = 1, hjust = 1),
      legend.position = "top"
      ) 

### predictions moeten ook van github gelezen worden, maar staan daar nu nog niet. 

stationlevels <- c("Vlissingen",
              "Hoek van Holland",
              "IJmuiden",
              "Den Helder",
              "Harlingen",
              "Delfzijl",
              "Netherlands",
              "Netherlands (without Delfzijl)"
              )
model_variants <- c("linear", "quadratic", "broken_linear", "broken_quadratic")

fits <- fits %>%
  mutate(name = factor(name, levels = stationlevels),
         model_variant = factor(model_variant, levels = model_variants))

fits_wind <- fits %>% 
      filter(quantity == "height") %>%
      distinct(psmsl_id, `Wind $u^2$`, `Wind $v^2$`, wind_variant, model_variant, quantity,
               aic, Constant, `Constant (in year 1960)`, `Constant (in year 1970)`, Trend, `+trend (1993)`, 
               Acceleration, `Acceleration from 1960`, `Nodal U` , `Nodal V` )

timeseries_wind <- series %>%
  select(year, station, u2, v2, wind_variant, height) %>%
  left_join(
    stations %>% select(psmsl_id...1, name_rws), 
    by = c(station = "psmsl_id...1")
  ) %>%
  full_join(fits_wind, by = c(
    station = "psmsl_id", 
    wind_variant = "wind_variant"
  )) %>%
  mutate(effect = `Wind $u^2$`*u2 + `Wind $v^2$`*v2) %>%
  group_by(station, wind_variant, name_rws, quantity) %>%
  mutate(anomaly = effect - mean(effect)) %>%
  ungroup() %>%
    mutate(
    `height - effect` = height - effect,
    `height - anomaly` = height - anomaly
  ) %>% 
  rename(
    correction_variant = wind_variant
    ) %>%
  mutate(fit_height = `height - effect`)

fits_surge <- fits %>%
      filter(quantity == "height - surge anomaly") %>%
      distinct(psmsl_id, model_variant, quantity,
               aic, Constant, `Constant (in year 1960)`, `Constant (in year 1970)` , Trend, `+trend (1993)`, 
               Acceleration, `Acceleration from 1960`, `Nodal U` , `Nodal V` ) %>%
  mutate(wind_variant = "GTSM") %>%
  select(-quantity)


timeseries_surge <- series %>%
  distinct(year, station, height, surge_mm, `height - surge`, `height - surge anomaly`) %>%
  mutate(wind_variant = "GTSM") %>%
  left_join(
    stations %>% select(psmsl_id...1, name_rws), 
    by = c(station = "psmsl_id...1") 
  ) %>%
  left_join(fits_surge, by = c(
    station = "psmsl_id",
    wind_variant = "wind_variant"
  )) %>%
  mutate(
    anomaly = height - `height - surge anomaly`
  ) %>%
  rename(
    `height - effect` = `height - surge`,
    `height - anomaly` = `height - surge anomaly`
  ) %>% 
  rename(
    correction_variant = wind_variant, 
    effect = surge_mm
    )  %>% 
  mutate(fit_height = `height - anomaly`)

timeseries <- bind_rows(timeseries_wind, timeseries_surge) %>%
  mutate(correction_variant = factor(correction_variant, levels = c("NCEP1","20CR","Combined", "GTSM" ))) %>%
  mutate(model_variant = factor(model_variant, levels = model_variants)) %>%
  mutate(name_rws = factor(name_rws, levels = stationlevels))

# predictions uit modelfit
# met getij voor GTSM
# met getij en wind voor windgedreven correcties

predictions_wind<- predictions %>%
  filter(quantity == "height") %>%
  rename(correction_variant = wind_variant)

predictions_surge<- predictions %>%
  filter(quantity != "height") %>%
  filter(wind_variant == "Combined") %>%
  mutate(wind_variant = "GTSM") %>%
  rename(correction_variant = wind_variant)

# prediction without wind, but with tide
predictions2 <- bind_rows(predictions_wind, predictions_surge) %>%
  mutate(model_variant = factor(model_variant, levels = model_variants)) %>%
  mutate(correction_variant = factor(correction_variant, levels = c("NCEP1","20CR","Combined", "GTSM" ))) %>%
  rename(name_rws = name) %>%
  mutate(name_rws = factor(name_rws, levels = stationlevels))

# only sea level prediction without wind, surge or tide
pred_series <- timeseries %>%
    mutate(
    prediction_recalc = case_when(
      model_variant == "linear" ~         Constant + Trend * (year - 1970),
      model_variant == "broken_linear" ~  Constant + Trend * (year - 1970) + 
        ifelse(year > 1993, `+trend (1993)` * (year - 1993), 0),
      model_variant == "quadratic" ~ `Constant (in year 1970)` + Trend * (year - 1970) +
        Acceleration * (year - 1970) * (year - 1960),
      model_variant == "broken_quadratic" ~ `Constant (in year 1960)` + Trend * (year - 1960) +
        ifelse(year >= 1960, `Acceleration from 1960` * (year - 1960) * (year - 1960), 0)
    )    
  )

predictions_all <-
  predictions2 %>%
  left_join(pred_series %>% select(
    -quantity
  ))

rm(predictions_surge, predictions_wind, predictions, predictions2, pred_series)

```



**Locaties** 

Er is voor elk van de volgende locaties of comginatie van locaties doorgerekend.

*   Vlissingen				
*   Hoek van Holland				
*   Den Helder				
*   Delfzijl				
*   Harlingen				
*   IJmuiden				
*   Netherlands				
*   Netherlands (without Delfzijl)

**Model varianten**

De modelvarianten die zijn doorgerekend zijn: 

*   linear				
*   quadratic
*   broken_linear
*   broken_quadratic

**Wind/stormopzet correcties**

Er is met verschillende heranalyses gecorrigeerd voor windopzet

*   NCEP1				
*   20CR				
*   Combined
*   GTSM

Het effect van surge met de drie windanalyses is meegeschat in de regressiemodellen. Het effect van windopzet uit GTSM is eerst van de zeespiegel afgetrokken, waarna de regressiemodellen zijn uitgevoerd op de 'zeespiegel - opzet'.  

Al met al zijn due $ 8 * 4 * 4 = 128 $ varianten doorgerekend. In deze appendix worden de belangrijkste resultaten voor al deze varianten naast elkaar gezet. 

















## Tijdseries met en zonder wind en/of surge

### GTSM en lineair model

```{r allVariantsGTSM-linear, fig.height=10, fig.width=8, fig.cap="Zeespiegelmetingen (jaargemiddelde, correcties voor wind of opzet (GTSM) en fits met het lineaire model voor alle stations. "}

plot_all_stations <- function(predictions_all = predictions_all, correctionVariant, modelVariant) {

  startyear = 1900
  zoomyear = 2010
  
  plotShapes = c(
    "height" = 1,
    "height - anomaly" = 24#,
    # "heigt - effect" = 22
  )
  
  pal <- hue_pal()(4)
  
  plotColors = c(
    "gemeten zeespiegel" = "black",
    "zeespiegel (-opzet)" = pal[2],
    "zeespiegel (-opzetanomalie)" = pal[4],
    "predictie (+getij)" = pal[1],
    "predictie (-getij -opzetanomalie)" = pal[3]
  )
  
  pred_series2 <- predictions_all %>%
    # filter(name_rws == "Netherlands (without Delfzijl)") %>%
    filter(correction_variant == correctionVariant) %>%
    filter(model_variant == modelVariant)
  
  symboolgrootte = 0.75
  
  q <- ggplot() +
    geom_point(data = pred_series2 %>% filter(year >= startyear), 
               aes(x = year, y = height, color = "gemeten zeespiegel"), 
               size = symboolgrootte, alpha = 0.5) +
    geom_line(data = pred_series2 %>% filter(year >= startyear), 
               aes(x = year, y = `height - effect`, color = "zeespiegel (-opzet)"), 
               size = symboolgrootte, alpha = 0.5) +
    geom_line(data = pred_series2 %>% filter(year >= startyear), 
               aes(x = year, y = `height - anomaly`, color = "zeespiegel (-opzetanomalie)"), 
               size = symboolgrootte, alpha = 0.5) +
    geom_line(data = pred_series2 %>% filter(year >= startyear),
              aes(x = year, y = prediction, color = "predictie (+getij)"),
              size = symboolgrootte, alpha = 0.7) +
    geom_line(data = pred_series2 %>% filter(year >= startyear),
              aes(x = year, y = prediction_recalc, color = "predictie (-getij -opzetanomalie)"),
              size = symboolgrootte, alpha = 0.7) +
    facet_wrap( ~ name_rws) +
    coord_cartesian(ylim = c(NA, NA)) +
    xlab("jaar") +
    ylab("zeespiegel in mm tov NAP") +
    labs(subtitle = paste("Zeespiegel en componenten voor modelvariant", modelVariant, "en gecorrigeerd voor wind of opzet met", correctionVariant)) +
    fitstyle +
    theme(
      strip.text.y = element_text(angle = 0)) +
    theme(legend.title = element_blank()) +
    scale_color_manual(values = plotColors) +
    scale_x_continuous(breaks = scales::pretty_breaks())
  
  if(modelVariant == "broken_linear") {
    q <- q + geom_vline(xintercept = 1993, linetype = 5)
  }
  if(modelVariant == "broken_quadratic") {
    q <- q + geom_vline(xintercept = 1960, linetype = 5)
  }
  
  print(q)
}

plot_all_stations(predictions_all = predictions_all, correctionVariant = "GTSM", modelVariant = "linear")

```

### GTSM en gebroken lineair model

```{r allVariantsGTSM-brokenlinear, fig.height=10, fig.width=8, fig.cap="Zeespiegelmetingen (jaargemiddelde, correcties voor wind of opzet (GTSM) en fits met het gebroken lineaire model voor alle stations. "}

plot_all_stations(predictions_all = predictions_all, correctionVariant = "GTSM", modelVariant = "broken_linear")

```



### GTSM en kwadratisch model

```{r allVariantsGTSM-quadratic, fig.height=10, fig.width=8, fig.cap="Zeespiegelmetingen (jaargemiddelde, correcties voor wind of opzet (GTSM) en fits met het kwadratische model voor alle stations. "}

plot_all_stations(predictions_all = predictions_all, correctionVariant = "GTSM", modelVariant = "quadratic")

```


### GTSM en gebroken kwadratisch model

```{r allVariantsGTSM-brokenquadratic, fig.height=10, fig.width=8, fig.cap="Zeespiegelmetingen (jaargemiddelde, correcties voor wind of opzet (GTSM) en fits met het gebroken kwadratische model voor alle stations. "}

plot_all_stations(predictions_all = predictions_all, correctionVariant = "GTSM", modelVariant = "broken_quadratic")

```


### NCEP1 en lineair model

```{r allVariantsNCEP-linear, fig.height=10, fig.width=8, fig.cap="Zeespiegelmetingen (jaargemiddelde, correcties voor wind of opzet (NCEP1) en fits met het lineaire model voor alle stations. "}

plot_all_stations(predictions_all = predictions_all, correctionVariant = "NCEP1", modelVariant = "linear")

```

### NCEP1 en gebroken lineair model

```{r allVariantsNCEP-brokenlinear, fig.height=10, fig.width=8, fig.cap="Zeespiegelmetingen (jaargemiddelde, correcties voor wind of opzet (NCEP1) en fits met het gebroken lineaire model voor alle stations. "}

plot_all_stations(predictions_all = predictions_all, correctionVariant = "NCEP1", modelVariant = "broken_linear")

```


### NCEP1 en kwadratisch model

```{r allVariantsNCEP-quadratic, fig.height=10, fig.width=8, fig.cap="Zeespiegelmetingen (jaargemiddelde, correcties voor wind of opzet (NCEP1) en fits met het kwadratische model voor alle stations. "}

plot_all_stations(predictions_all = predictions_all, correctionVariant = "NCEP1", modelVariant = "quadratic")

```


### NCEP1 en gebroken kwadratisch model

```{r allVariantsNCEP-brokenquadratic, fig.height=10, fig.width=8, fig.cap="Zeespiegelmetingen (jaargemiddelde, correcties voor wind of opzet (NCEP1) en fits met het gebroken kwadratische model voor alle stations. "}

plot_all_stations(predictions_all = predictions_all, correctionVariant = "NCEP1", modelVariant = "broken_quadratic")

```


### 20CR en lineair model

```{r allVariants20CR-linear, fig.height=10, fig.width=8, fig.cap="Zeespiegelmetingen (jaargemiddelde, correcties voor wind of opzet (20CR) en fits met het lineaire model voor alle stations. "}

plot_all_stations(predictions_all = predictions_all, correctionVariant = "20CR", modelVariant = "linear")

```


### 20CR en gebroken lineair model

```{r allVariants20CR-brokenlinear, fig.height=10, fig.width=8, fig.cap="Zeespiegelmetingen (jaargemiddelde, correcties voor wind of opzet (20CR) en fits met het gebroken lineaire model voor alle stations. "}

plot_all_stations(predictions_all = predictions_all, correctionVariant = "20CR", modelVariant = "broken_linear")

```
### 20CR en kwadratisch model

```{r allVariants20CR-quadratic, fig.height=10, fig.width=8, fig.cap="Zeespiegelmetingen (jaargemiddelde, correcties voor wind of opzet (20CR) en fits met het kwadratische model voor alle stations. "}

plot_all_stations(predictions_all = predictions_all, correctionVariant = "20CR", modelVariant = "quadratic")

```


### 20CR en gebroken kwadratische model

```{r allVariants20CR-brokenquadratic, fig.height=10, fig.width=8, fig.cap="Zeespiegelmetingen (jaargemiddelde, correcties voor wind of opzet (20CR) en fits met het gebroken quadratische model voor alle stations. "}

plot_all_stations(predictions_all = predictions_all, correctionVariant = "20CR", modelVariant = "broken_quadratic")

```


### Combined en linaire model

Combined windopzet is een combinatie van 20CR en vanaf 2018 NCEP1. 

```{r allVariantsCombined-linear, fig.height=10, fig.width=8, fig.cap="Zeespiegelmetingen (jaargemiddelde, correcties voor wind of opzet (20CR) en fits met het lineaire model voor alle stations. "}

plot_all_stations(predictions_all = predictions_all, correctionVariant = "Combined", modelVariant = "linear")

```


### Combined en gebroken linaire model


```{r allVariantsCombined-brokenlinear, fig.height=10, fig.width=8, fig.cap="Zeespiegelmetingen (jaargemiddelde, correcties voor wind of opzet (20CR) en fits met het gebroken lineaire model voor alle stations. "}

plot_all_stations(predictions_all = predictions_all, correctionVariant = "Combined", modelVariant = "broken_linear")

```



### Combined en kwadratisch model


```{r allVariantsCombined-quadratic, fig.height=10, fig.width=8, fig.cap="Zeespiegelmetingen (jaargemiddelde, correcties voor wind of opzet (20CR) en fits met het kwadratische model voor alle stations. "}

plot_all_stations(predictions_all = predictions_all, correctionVariant = "Combined", modelVariant = "quadratic")

```


### Combined en gebroken kwadratisch model


```{r allVariantsCombined-brokenquadratic, fig.height=10, fig.width=8, fig.cap="Zeespiegelmetingen (jaargemiddelde, correcties voor wind of opzet (20CR) en fits met het gebroken kwadratische model voor alle stations. "}

plot_all_stations(predictions_all = predictions_all, correctionVariant = "Combined", modelVariant = "broken_quadratic")

```



### Alle windopzet varianten

```{r, fig.height=10, fig.width=8, fig.cap="Windopzet berekend met GTSM en geschat met de verschillende wind heranalyses en modelvarianten."}

timeseries %>%
  filter(year > 1978) %>%
  ggplot(aes(year, effect)) +
  geom_point(aes(color = correction_variant, shape = model_variant), alpha = 0.3) +
  # geom_line(aes(color = correction_variant), alpha = 0.3) +
  # geom_smooth(aes(color = wind_variant), alpha = 0.2) +
  geom_smooth(method = "lm", aes(color = correction_variant), alpha = 0.2) +
  facet_wrap(~ name_rws) +
  coord_cartesian(xlim = c(NA, 2022)) +
  theme_light()
```


### Nodaal getij

De amplitude van het geschatte nodaal getij verschilt vooral per station (figuur \@ref(fig:nodaltide)), en iets minder per opzetcorrectievariant. Er is ook een klein verschil in fase tussen de GTSM en NCEP1 aan enerzijds, en 20CR en Combined anderszijds. Er lijkt nauwelijks verschil te zijn in nodaal getij tussen de verschillende modelvarianten. Op dit moment is het nodaal getij op weg naar een nieuw maximum. We verwachten dat door het nodaal getij de zeespiegel nog ongeveer 3 (Hoek van Holland) tot 17 (IJmuiden) $mm$ zal stijgen de komende jaren, waarna dit effect weer zal afnemen.

```{r nodaltide, fig.width=10, fig.height=6, fig.cap="Geschat nodaal getij voor alle varianten. Alleen de periode vanaf 2000 wordt getoond om de verschillen in fase beter te kunnen zien. De amplitude en fase zijn over de hele periode constant. " }
predictions_all %>% ungroup() %>%
    # filter(name_rws == "Netherlands (without Delfzijl)") %>%
  #   filter(correction_variant == "GTSM") %>%
  #   filter(model_variant == c("linear", "broken_linear")) %>%
  ggplot(aes(year, `nodal tide`)) +
  geom_line(aes(color = correction_variant), size = 1) +
  facet_grid(model_variant ~ name_rws) +
  ylab("nodaal getij in mm") +
  xlab("jaar") +
  scale_x_continuous(breaks = scales::pretty_breaks(3)) +
  theme(axis.text.x.bottom = element_text(angle = 45)) +
  coord_cartesian(xlim = c(2000, 2022)) +
  theme_light()
  
```
 



### Huidige zeespiegel

Nog nakijken. GTSM zeespiegel (min de windopzet anomalie) wordt geschat met effect van wind, hiervoor moet nog gecorrigeerd worden in de onderstaande figuur. 

```{r zeespiegel2021, fig.cap = ""}

yearOfInterest = 2021

timeseries %>%
  filter(name_rws == "Netherlands (without Delfzijl)") %>%
  filter(year == yearOfInterest) %>% 
  ggplot() +
    geom_col(aes(interaction(correction_variant, model_variant), y = `height - anomaly`)) +
    # facet_grid(correction_variant ~ model_variant) +
  fitstyle +
  ylab("Huidige zeespiegel geschat door ")
```




### Effect van modelkeuze op de huidige trend.


```{r, fig.height=10, fig.width=8, fig.cap = "Schatting van de huidige zeespiegel en trend voor alle stations, windopzetcorrecties en modelkeuzen. "}

startyear = 2000

ggplot() +
  geom_point(data = predictions_all %>% filter(model_variant == "linear", year > startyear), aes(x = year, y = fit_height ), size = 0.5, alpha = 0.2) +
  geom_point(data = predictions_all %>% filter(model_variant == "linear", year > 2017), aes(x = year, y = fit_height), size = 1, alpha = 1, color = "blue") +
  geom_line(data = predictions_all %>% filter(year > startyear), aes(x = year, y = prediction_recalc, color = model_variant), size = 1) +
  facet_grid(name_rws ~ correction_variant, scales = "free") +
  coord_cartesian(xlim = c(2000, 2022), ylim = c(NA, NA)) +
  xlab("jaar") +
  ylab("zeespiegel in mm") +
  labs(title = "Gemeten en geschatte zeespiegel", subtitle = "GTSM versie is zeespiegel minus opzetafwijking, blauwe punten zijn van na 2017") +
  fitstyle +
  theme(strip.text.y = element_text(angle = 0))

ggsave("zeespiegelFit.pdf" , width = 10, height = 12)

```





## Vergelijking van de trends tussen stations, en tussen de verschillende methoden

```{r trends, fig.height=8, fig.width=8, fig.cap="Vergelijking tussen de zeespiegelstijging vanaf 1979  voor alle stations, windopzetcorrecties en modelkeuzen.  "}

startyear = 1978


predictions_all %>% 
  group_by(station, model_variant, correction_variant) %>%
  arrange(station, model_variant, correction_variant, year) %>%
  mutate(diff_pred = c(NA, diff(prediction_recalc))) %>%
  ggplot() +
  # geom_point(data = pred_series %>% filter(model_variant == "linear", year > startyear), aes(x = year, y = diff(fit_height) ), size = 0.5, alpha = 0.2) +
  # geom_point(data = pred_series %>% filter(model_variant == "linear", year > 2017), aes(x = year, y = diff(fit_height)), size = 1, alpha = 1, color = "blue") +
  geom_line(aes(x = year, y = diff_pred, color = model_variant), size = 1) +
  facet_grid(name_rws ~ correction_variant) +
  coord_cartesian(ylim = c(0, NA)) +
  xlab("jaar") +
  ylab("zeespiegelstijging in mm/jaar") +
  labs(title = "Gemeten en geschatte zeespiegelstijging") +
  fitstyle +
  theme(strip.text.y = element_text(angle = 0))
```


tekst...

```{r trend-vergelijking, fig.height=5, fig.width=7, fig.show='hold', out.width="50%", fig.cap="Berekende trends voor het lineaire model (zwarte punten), en de pre- en post-1993 trend voor het broken linear model (kolommen). "}

fits %>%
  filter(model_variant == "broken_linear") %>%
  filter(wind_variant == 'Combined') %>% 
  filter(quantity == "height") %>%
  select(model_variant, wind_variant, name, Trend, `+trend (1993)`) %>%
  rename(`trend vóór 1993` = Trend,
         `+ trend na 1993` = `+trend (1993)`) %>%
  pivot_longer(c(`trend vóór 1993`, `+ trend na 1993`), names_to = 'gebroken lineair', values_to = 'waarde') %>%
  ggplot(aes(x = name)) +
  geom_col(aes(y = waarde, fill = `gebroken lineair`)) +
  geom_point(data = fits %>%
               filter(model_variant == "linear") %>%
               filter(wind_variant == 'Combined') %>%
               filter(quantity == "height"),
             aes(x = name, y = Trend),
             shape = "_", size = 8
  ) +
coord_cartesian(ylim = c(0,4)) +
  labs(subtitle = "gebroken lineair model, trend voor en na 1993") +
  fitstyle
```




## Lineaire trend schattingen in de 20e eeuw

Onder het lineaire deel verstaan we dat deel van de verschillende trendberekeningen dat lineair in de tijd is en vóór een eventuele versnelling optreedt. Ruwweg is dat dus de trend over de 20e eeuw. Dit verschilt per model:

- lineaire model: de helling van de trend
- gebroken lineaire model: de trend voor 1993
- kwadratische model: de trend zonder de quadratische term
- gebroken kwadratische model: de trend vóór 1960

We zien vooral verschillen per station, en in mindere mate per 

```{r}

fits %>%
  filter(quantity == "height", wind_variant == "Combined") %>%
  ggplot(aes(x = name, y = model_variant)) +
  geom_tile(aes(fill = Trend)) +
  geom_text(aes(label = round(Trend, 2)), color = "white") +
  fitstyle +
  scale_fill_viridis_b(direction = -1)

predictions_all %>% distinct(
  
)


```


## AIC bij gebruik van wind correcties

```{r, fig.height = 6, fig.width=7}

fits %>%
  filter(quantity == "height") %>%
  # filter(name == "Netherlands (without Delfzijl)") %>%
  bind_rows(fits %>%
               # filter(name == "Netherlands (without Delfzijl)") %>%
              filter(quantity == "height - surge anomaly", wind_variant == "Combined") %>%
              mutate(wind_variant = "none-GTSM")
              ) %>%
  ggplot(aes(x = wind_variant, y = aic)) +
  geom_col(aes(fill = model_variant), position = position_dodge(width=0.8), width = 0.8) +
  # geom_text(aes(label = round(aic, 0)), color = "white") +
  facet_wrap(name ~ ., scales = 'free_y') + 
  coord_cartesian(ylim = c(1140, 1280)) +
  scale_fill_brewer(palette = "Paired") +
  fitstyle
```












```{r}

# betrouwbaarheid toevoegen
# zelfde voor zeespiegel 2021
# voorkeursvariant markeren
# 

fits %>%
  # filter(wind_variant == "NCEP1") %>%
  # filter(quantity == "height") %>%
  # filter(!has_wind) %>%
  mutate(stijging_2021 = case_when(
    model_variant == "linear" ~ Trend,
    model_variant == "broken_linear" ~ Trend + `+trend (1993)`,
    model_variant == "quadratic" ~ Trend + 2 * (2021-1970)*Acceleration,
    model_variant == "broken_quadratic" ~ Trend + 2 * (2021-1960)*`Acceleration from 1960`
  )) %>%
  select(name, Trend, `+trend (1993)`, stijging_2021, quantity, model_variant, has_wind, wind_variant) %>%
  ggplot(aes(name, stijging_2021)) +
  geom_point(aes(color = model_variant, shape = wind_variant), size = 3, alpha = 0.5) +
  fitstyle +
  facet_wrap(~ quantity)
  
```



